臺灣臺北地方法院民事判決　　　　　　　　　　　　九十二年度訴字第五七０四號
　　原　　　告　丁○○
　　訴訟代理人　戊○○律師
　　被　　　告　丙○○
　　被　　　告　甲○○
當事人間損害賠償事件，本院於民國九十三年六月二十八日言詞辯論終結，判決如下
：
    主  文
被告丙○○應給付原告新臺幣柒萬陸仟壹佰伍拾貳元及自民國九十二年十二月二日起
至清償日止，按年息百分之五計算之利息。
原告其餘之訴及其假執行之聲請均駁回。
訴訟費用由被告丙○○負擔百分之二，餘由原告負擔。
本判決第一項得假執行。
    事  實
甲、原告方面：
壹、聲明：
一、被告等應連帶給付原告新台幣（下同）肆佰萬元，及自本起訴狀繕本送達被告之
    翌日起至清償日止，各按年息百分之五計算之利息。
二、前項請求，原告願供擔保，請准予宣告假執行。
三、訴訟費用由被告負擔。
貳、陳述：
一、緣原告之兄長即訴外人廖智力原居住在台北縣深坑鄉蔚嵐山莊四十六號十四樓，
    因屋頂漏水修繕之問題與該大樓之管理委員會興訟，並獲得勝訴之確定判決，該
    管理委員會之部分委員因而對廖智力懷恨在心，處處尋細故報復廖智力，甚至因
    毆傷廖智力而被判刑確定，被告丙○○則為該管理委員會之委員之一，可能因此
    對廖智力心生嫌隙，爰合先敘明。
二、事件經過：民國九十年十一月二日原告至兄長廖智力的前開住處拜訪，嗣因小狗
    走失而四處尋找，走到十樓樓梯間時看到被告丙○○正在毆打其小狗，乃趨前詢
    問：「你為什麼打我家的狗？」，被告丙○○則回答：「喔！這是你家的狗，你
    的掃帚棒柄猛力戳向原告的眼部，而戳傷原告的右眼，原告頓時劇痛不已，並且
    感到暈眩而蹲了下來，詎料被告丙○○仍不罷休，繼續以掃帚棒柄毆打原告的頭
    部，而原在頂樓曬棉被的被告甲○○聞聲衝下樓來，見狀竟與被告丙○○共同聯
    手繼續毆打原告，原告不支昏倒，被告二人仍不停手，直到原告的父親聞聲趕到
    才予以喝止，並緊急將原告送醫急救，經診斷原告受有硬腦膜下出血、右眼部創
    傷、右臉頰挫傷、左前臂挫傷等傷勢，有診斷書乙份及照片乙幀可稽（原證一、
    二），原告因傷勢嚴重，一度性命垂危，經急救後在加護病房觀察數日始撿回一
    條性命，事後醫師告知若非及時送醫，原告極有可能成為植物人。原告出院之後
    仍遺有視力減退、記憶力衰退及手部出現經常性顫抖等症狀而持續治療復健，但
    迄今兩眼均遺有視神經病變之後遺症，目前有畏光的症狀，矯正視力右眼只有０
    ．二，左眼則只有０．四，視力嚴重受損，此亦有診斷書乙份為證（原證三），
    而原告記憶力衰退及手部顫抖之情形極可能與腦部組織受損有關，仍有待進一步
    鑑定。
三、由診斷書（參見原證一、三）及傷勢照片（參見原證二）判斷，可見原告的傷勢
    是整個右眼大範圍紅腫，顯係遭鈍器所傷，亦與掃帚柄戳傷相符，並非被告所稱
    眼睛「刮傷」而已；另原告頭部傷勢是硬腦膜下出血，而所謂的硬腦膜是位於頭
    頂蓋下的部位，該處出血顯係遭人朝頭頂蓋以鈍器重擊所傷，亦與原告之指述相
    符。且被告丙○○自認曾在九十年十一月二日近中午時分與原告發生肢體衝突，
    雙方互有拉扯，被告丙○○以掃帚抵擋，當時原告大叫一聲說眼睛看不見了，都
    是被告害的，渠當時看見原告眼角有傷．．．云云。被告甲○○亦自認曾在九十
    年十一月二日近中午時分與原告發生拉扯等肢體衝突。證人趙素雯之證詞：證人
    趙素雯證稱事發當時曾經看到被告甲○○手持掃帚與一名男子拉扯。證人廖沼模
    之證詞：證人廖沼模證稱事發當時看到被告二人聯手毆打原告。綜合上開事證，
    均足以證明原告之傷勢確實是在與被告二人之肢體衝突中遭被告二人共同傷害所
    致。
四、按原告自從遭被告等嚴重傷害之後，兩眼視力持續退化中，日前原告於九十三年
    五月二十二日到萬芳醫院接受詳細的視力鑑定之結果，兩眼矯正視力均已減退至
    ０．０五，有萬芳醫院眼科所出具之身心障礙者鑑定表為證（原證十一），已達
    到中度殘障的程度，並已領有殘障手冊（原證十二）。以原告之視力減退程度，
    依「勞工保險殘廢給付標準表」障害項目十二所列，原告的殘障程度列為第五級
    ，喪失勞動能力約為百分之八四. 五九（原證十三），若以原告受傷前之兩眼矯
    正視力均為０． 六相比，原告之勞動能力減退約百分之三十八． 四五。
五、原告出生於民國六十一年六月二十二日，如以六十歲為退休年齡，則原告應可工
    作至民國一百二十一年六月二十一日退休，距起訴時九十二年十月三十一日，還
    有約六八０個月之工作年限，再以原告受傷前之薪資每月三萬五千元計，依霍夫
    曼法扣除中間利息（參見附表三），總計原告所受勞動能力之損失約為四百三十
    三萬五千零二十五元（計算式詳如附表四）。
六、按「因故意或過失不法侵害他人之權利者，負損害賠償責任」、「數人共同不法
    侵害他人之權利者，連帶負損害賠償責任。」民法第一八四條第一項及第一八五
    條第一項分別定有明文。被告等因細故即共同對無辜之原告痛下毒手，導致原告
    受傷嚴重幾乎喪命，自應依前開法條之規定連帶賠償原告因此所受之損害。退萬
    步言，縱使認定被告等非蓄意傷人，但渠等明知掃帚在揮擺之中有可能戳傷他人
    ，在並無不能注意的情況下，竟手持掃帚與原告發生肢體衝突導致原告受傷，是
    亦屬有過失，仍應賠償原告之損害。茲將請求賠償之損害範圍，詳述如下：
（一）醫療費用：自九十年十一月二日起至九十二年十月二十八日止，總計支出十萬
      零一百九十九元，有醫療收據五十二紙附證（參見原證四）。
（二）看護費用：原告受傷住院期間，因傷勢嚴重，生活無法自理，因此須由專人二
      十四小時看護，自屬必要性之支出，自九十年十一月四日起至同年月九日止，
      總計支出看護費用六千六百元，亦有收據乙紙為證（參見原證五）。
（三）不能工作之損害：原告受傷前在鑫曜家具有限公司工作，每月薪資為三萬五千
      元，有薪資證明書為證（原證九），因本件傷害而離職，此有員工事務申請表
      影本乙份為證（原證十）。而原告自九十年十一月二日受傷之日起迄今均不能
      工作，其不能工作之損失約為八十四萬元。
（四）減少勞動能力之損害額：
　　１、按「不法侵害他人之身體或健康者，對於被害人因此喪失或減少勞動能力，
  　　　或增加生活上之需要時，應負損害賠償責任」，民法第一百九十三條第一項
    　　定有明文。原告因本件傷害事件造成視力受損，雙目視力均減退至０．六以
      　下（參見原證四），其殘障等級約為「勞工保險殘廢給付標準表」所列第十
        級，喪失勞動能力百分之四六．一四（參見原證六）。
　　２、原告出生於六十一年六月廿二日，如以六十歲為退休年齡，則原告應可工作
  　　　至一百二十一年六月二十一日退休，距起訴時九十二年十月三十一日，還有
　　　　約六八０個月之工作年限，再以原告受傷前之薪資三萬五千元計，依霍夫曼
  　　　法扣除中間利息（參見附表三），總計原告所受勞動能力之損失約為四百三
  　　　十三萬五千零二十五元（計算式詳如附表四）。
（五）慰撫金：按「不法侵害他人之身體、健康．．．者，被害人雖非財產上之損害
      ，亦得請求賠償相當之金額。」民法第一百九十五條第一項亦定有明文。原告
      受傷前原來從事工業美術設計，工作穩定，前途看好，但受傷之後因為眼睛畏
      光，不但無法注視電腦螢幕，甚至無法長期注視同一件物品，導致原告根本無
      法使用電腦繪製設計圖，不得不放棄原來的設計工作；而原告如今視力不良，
      記憶力衰退，除工業美術設計之外又沒有其他專長，以致迄今仍無法從事工作
      ，對正值黃金年齡的原告而言，其精神上所受到的打擊相當重大，為此，原告
      爰請求被告丙○○及甲○○連帶賠償一百萬元整之慰撫金，以稍彌其精神上之
      痛苦。
（六）總計被告應連帶賠償原告七百十四萬八千八百二十九元，原告經衡量兩造之資
      力，爰將前開損害調整為四百萬元，其中醫療費用及看護費用全額請求，其餘
      部分，依四百萬元與前金額之差額，比例計算。並檢具證物，依民法抵一百八
      十四條第一項、第一百八十五條第一項、第一九十三條第一項及第一百九十五
      條第一項之規定，提起本件訴訟。
參、對被告抗辯所為之陳述：
一、被告等雖主張本件刑事部分業經不起訴處分，證實渠等並無傷害原告之行為．．
    ．云云，惟本件相關之刑事傷害案件，業經發回續行偵查，有庭呈高等法院檢察
    署函可稽（原證十一）。
二、關於事發現場，應為十樓樓梯間而非一、二樓樓梯間。退萬步言，縱使行為地點
    是在一、二樓樓梯間，亦無妨於本件侵害行為之事實，茲析述如下：
（一）被告丙○○之辯詞不可採：按被告丙○○當時是向警方及鄰人指稱是在頂樓，
      在偵查後階段才改稱在一、二樓樓梯間，事證如下：
　　１、被告丙○○在民事庭中自承：警察來時，說要去看事發現場，我們才好幾個
  　　　人一起上去頂樓（參見九十三年二月九日筆錄第四頁）。
　　２、證人林乙○○亦證稱：被告丙○○帶他們上去看說他們在上面吵架，並且是
  　　　直接帶他們坐電梯到頂樓，並未帶他們去查看一、二樓樓梯間。（參見九十
    　　三年二月九日筆錄第三、四、八頁）。結論：倘若依被告丙○○所述，事發
      　地點即雙方發生肢體衝突的地方是在一、二樓樓梯間，然而當時被告丙○○
        卻捨近求遠，不帶眾人就近去查看一、二樓樓梯間，反而向警方指稱事發現
        場是在頂樓，即十分不合理。準此，被告丙○○臨訟之說詞與事發當時之說
        詞明顯不符，即不足採信。
（二）原告在提出刑事告訴之始即指稱發生地點為十樓之樓梯間，從未提及發生地點
      在十四樓，此有刑事告訴狀影本乙份為證（原證七）。
（三）刑事不起訴處分書中檢察官是以行為發生地點原先為十樓之樓梯間，其後在一
      、二樓之樓梯間再度發生爭執，並以「告訴人丁○○指稱發生地點為十四樓，
      顯非事實」為由駁斥原告之陳述，顯然與上開告訴狀之內容相違背，實在毫無
      根據；況且縱使行為地點是在一、二樓，亦無妨於被告二人侵權行為之成立。
三、關於證人廖沼模之證詞：
（一）按證人廖沼模於偵查中及在　鈞院審理中均到庭證稱渠是在聽到原告哀叫時才
      衝下樓梯，當時原告已經受有重傷，而被告二人一人持掃帚柄、一人持棍子正
      繼續在毆打原告的頭部，渠上前阻擋，並將已受重傷的原告扶進電梯回到十四
      樓之訴外人廖智力住處．．．云云。因此，不起訴處分書上所載廖沼模證稱渠
      當時在場，看到被告直接朝丁○○的眼睛戳下去．．．等語，並非廖沼模之證
      詞，不起訴處分之記載顯然有錯誤，此有法庭錄音帶可供核對。
（二）承上所述，當原告被毆打之初，並無家人在場救援，確為事實，而當廖沼模聞
      聲趕來時，原告已呈半昏迷、意識模糊之狀態，當時傷勢嚴重、性命垂危，在
      加護病房住院數日始脫離險境，此有診斷證明書為證（參見原證一、二、三）
      ，因此，原告被重傷之後，對於廖沼模趕來救援之過程並無記憶，與證人廖沼
      模的證詞並無不合，蓋原告與證人廖沼模所陳述的過程乃是時間上一前一後的
      接續過程，並非重疊的時間點，檢察官卻故意忽略原告與廖沼模二人所陳述的
      經過在時間上有先後之分，遽為張冠李戴，指為二者不符，亦非允當。
四、關於證人趙素雯之證詞：
（一）證人趙素雯證稱看到被告甲○○與一名男子在拉扯掃帚，而被告丙○○則在一
      旁，渠乃離開現場向他人求救，但當趙素雯再回現場時，已沒有看到該名男子
      ．．．云云。準此，證人趙素雯之證詞並不足以證明被告二人沒有毆打原告，
      反而足以證明被告二人確實有拿掃帚動手與原告拉扯，則原告在拉扯當時所受
      之傷害即足以推論為被告二人所為。
（二）證人趙素雯之證詞與被告等之陳述並不相符，並有自相矛盾之情形，茲析述如
      下：
　　　１、被告甲○○與告訴人如何拉扯之情形？
　　　　Ａ、證人趙素雯證稱：秀珍與壹個男人在拉扯掃把、淑貞在旁邊。（參見九
  　　　　　十三年二月九日筆錄第六頁）。
　　　　Ｂ、被告甲○○陳稱：掃把沒有拿在我手上（參見九十三年二月九日筆錄第
    　　　　八頁）。
    　　Ｃ、被告丙○○陳稱：被告和甲○○分別拉住原告之左右手，此時忽見一鄰
　　　　Ｄ、結論：對於證人趙素雯出現當時之現場情形，被告丙○○、甲○○與證
　　　　　　人趙素雯三個人有三種不同說詞，而依被告等所述當時掃把已被拍落在
　　　　　　地，原告當時是徒手攻擊，在場三人都是空手的情況下，證人趙素雯的
　　　　　　證詞中卻憑空出現拉扯掃把的情節，顯係偽證，事實上證人趙素雯根本
　　　　　　不曾目睹事件經過。
　　２、證人趙素雯聞聲而來的情形：
　　　　Ａ、被告丙○○陳稱：原告是在十樓樓梯間很凶地用三字經罵她，在一、二
　　　　　　樓樓梯間開始攻擊她。易言之，依被告所述，原告在一、二樓樓梯間時
　　　　　　只有攻擊並沒有大聲吼罵的情形。
　　　　Ｂ、證人趙素雯自稱當時伊在社區健身房聽到很大的吼叫聲（參見九十三年
　　　　　　二月九日筆錄第五頁）。但依被告等所稱，原告在一、二樓樓梯間並無
　　　　　　吼叫之情形，則證人趙素雯所稱的很大的吼叫聲自何而來？即與被告二
　　　　　　人之說詞不符。
　　３、證人趙素雯說詞自我矛盾之處：
　　　　Ａ、證人趙素雯自稱當時伊在社區健身房聽到很大的吼叫聲（參見九十三年
　　　　　　二月九日筆錄第五頁）。
　　　　Ｂ、證人趙素雯復自承健身房、中庭與四十五號樓梯的位置如附圖（參見九
　　　　　　十三年二月九日筆錄第七頁及庭呈附圖），健身房與四十五號樓梯間距
　　　　　　離至少在一百公尺以上。
　　　　Ｃ、結論：依證人趙素雯所承認的現場圖所示，健身房距離四十五號樓梯間
　　　　　　不但有一、二百公尺的直線距離，並且有二層的高度落差，健身房四面
　　　　　　無窗，必須穿過二道門才對外相通，而門的方向卻與四十五號樓梯（即
　　　　　　事發現場）方向相反，而依被告二人所述，原告在一、二樓梯間時並沒
　　　　　　有吼叫之情形，再者，依照音波的傳送方向，在健身房根本不可能聽到
　　　　　　來自四十五號樓梯間的聲響。是亦足以證明，證人所謂聞聲而前去探看
　　　　　　的情節，全屬虛偽。
五、證人林乙○○之證詞與被告等之陳述並不相符，茲將矛盾處析述如下：
（一）證人林乙○○並未目睹事發經過，因此其證詞並不足以證明兩造間之衝突經
　　　過。
（二）關於原告之父何時來到中庭？證人與被告二人所述的過程差異甚大：
      １、被告丙○○稱伊在原告跑走之後，走到中庭與鄰居講述事發過程時，原
        　告之父自外面走進來說誤會、誤會，後來才上去頂樓。（參見九十二年
        　十二月十五日筆錄第二頁）。
　　　２、證人林乙○○卻證稱渠等先在中庭聽被告丙○○講述事件過程之後，一
　　　　　行人隨同丙○○到頂樓查看，上樓時先遇到原告的嫂嫂，後來再下樓來
　　　　　回到中庭時，看到原告之父廖沼模從外面回來，他上去又下來，說：誤
　　　　　會、誤會。（參見九十三年二月九日筆錄第二、三頁）。
      ３、結論：
　　　　　Ａ、證人林乙○○與被告丙○○二人對於遇到原告之父廖沼模的過程，
　　　　　　　陳述歧異甚，顯非事實。事實應如廖沼模所言，渠是在下樓等救護
　　　　　　　車時看到被告等人，因而上前痛斥被告等不該惡意傷人。被告等與
　　　　　　　證人林乙○○串證時，因為要迴避廖沼模在等救護車的事實，因此
　　　　　　　才會出現說詞歧異之情形。
　　　　　Ｂ、如依乙○○所言亦與常情事理有違，蓋原告當天受有嚴重傷勢乃是鐵
　　　　　　　證如山，業如前述，姑不論其受傷原因為何，但衡諸常情，身為父親
　　　　　　　的廖沼模在兒子受到重傷，住在加護病房，性命垂危之際，擔心得吃
　　　　　　　不下睡不著，絕不可能還有閒情逸致去向鄰居表示「這是誤會」。因
　　　　　　　此，證人邱碧及被告丙○○的陳述既互不相符，且亦不合情理，不足
　　　　　　　以採信。
　　　　　Ｃ、採被告丙○○所言，當時方從外面回來尚未進入家門的廖沼模當時既
　　　　　　　沒有看到整個衝突過程，也沒有看到原告受傷的情形，因此廖沼模所
　　　　　　　謂的「誤會」只是對於把狗放在頂樓水塔上一事所作的解釋，而非對
　　　　　　　於兩造之衝突作之解釋，是則檢察官所謂「設若告訴人果真遭被告等
　　　　　　　嚴重毆傷，身為父親之廖沼模豈會以『誤會一場』了事？」之結論，
　　　　　　　即顯無任何根據。
　　　　　Ｄ、被告二人及證人林乙○○雖均聲稱被告身上亦有受傷並曾經驗傷，但
　　　　　　　卻未舉證以實其說，亦不足採信。
六、被告二人之辯詞違反經驗法則，並且內容互相矛盾：
（一）被告甲○○陳稱狗練綁在頂樓，原告並無解開狗練的動作，然而被告丙○○卻
      稱：原告在一、二樓樓梯間用來打她的狗練，就是原來綁在頂樓的狗練，有明
      顯的矛盾：
　　　１、被告甲○○陳稱，在頂樓時碰到原告：「原告對我說為何打我的狗，他說
    　　　如果打我的狗，就要把我們打死，他說我人不如狗。」（參見九十三年一
    　　　月十二日筆錄第四頁）。「（問：原告有沒有什麼動作？）沒有。他一邊
    　　　講一邊往下跑去追我妹妹。」、「（問：狗？綁在何處？）如頂樓附圖的
    　　　黑色筆部分」（參見同上筆錄第九頁）。
　　　２、被告丙○○陳稱：「他將狗鍊纏在他手上，：：；：用狗鍊甩過來打我。
　　　　　」、（問：狗鍊是否頂樓所看到的？）是的。」
　　　３、結論：依被告等所言，狗鍊是綁在頂樓，而依被告甲○○所言，原告在離
　　　　　開頂樓時並未解下狗練；被告丙○○卻稱原告在一、二樓樓梯間是手持應
　　　　　該綁在頂樓的狗鍊攻擊她，即為明顯的偽詞。足見被告丙○○所稱告訴人
　　　　　以狗鍊攻擊她的情節係出自捏造。
（二）被告甲○○聲稱是在頂樓聽到丙○○呼救，才跑下樓去，並不合乎經驗法則：
      承前所述，被告甲○○陳稱原告在頂樓一面威脅要打死他們，一面跑下樓去追
      丙○○，衡諸情理，被告甲○○應該會很擔心丙○○的安危，然而甲○○卻留
      在頂樓無所事事，「沒有特別在做什麼」（參見九十三年二月九日筆錄第九頁
      ），違反常情事理，足證被告甲○○所稱原告曾經在頂樓威脅她的情節也是出
      自捏造。
（三）被告丙○○陳稱原告在十樓樓梯間不斷以三字經辱罵被告丙○○，然而被告丙○○卻還一路跟隨原告下樓，顯然不合情理。
（四）被告丙○○陳稱告訴人是用狗鍊甩打她，然而狗鍊是軟性物品，不可能像棍棒
      般握在手中擊打，只可能用揮甩的方式攻擊，如此一來，顯示原告與被告之間
      必定保持相當距離而不是抓住被告，否則原告就沒有揮甩狗鍊的空間；而被告
      甲○○則是陳稱原告是徒手用力推打伊，但是這麼一來，原告既然沒有限制被
      告二人的行動，雙方三人又是位在樓梯間的開放空間裡，僅數步之距離就可到
      達一樓中庭向警衛室求救，被告二人以二敵一，很容易脫身，然而被告二人居
      然沒有逃跑，反而一再留在原地遭受原告攻擊，卻要勞煩證人趙素雯去搬救兵
      ，實在匪夷所思，亦有違經驗法則。
七、被告所提出的管委會會議紀錄及社區警衛之工作日誌，有如下疑點：
（一）工作日誌中有關原告及原告之兄長廖智力之記事都是另行記載在「住戶事項」
      及「客戶意見」欄，與其他記事有別，並且筆跡明顯與其他記事之筆跡不同，
      顯係事後臨訟加填偽造之記載。
（二）有關廖智力的記事內容與其他記事內容有矛盾，疑點重重，分述如下：
      １、八十九年三月十三日，在「其他工作記事」欄中記載巡邏情形都是『無異
      　　狀』、『安全良好』，其至在十七時以後記載『至交班為止情況良好』，
      　　然而在「住戶事項」欄中卻又記載：十六時三十分發生攝影事件、嗣又記
      　　載十四時發生爭吵報警處理。上開「住戶事項」欄內有關廖智力的記事疑
      　　點如下：
      　　Ａ、筆跡與其他記事明顯不同。
　　　　　Ｂ、時間倒序，十六時三十分發生的事情寫在十四時發生的事情前面，與
　　　　　　　常情不合，顯係事後偽填之紀錄。
　　　　　Ｃ、內容亦明顯與「其他工作記事」欄的記事矛盾：一欄記載有二次糾紛
　　　　　　　，另一欄卻記載一切無異狀、安全良好。
　　　２、九十年十一月二日在「交辦事項」欄中記載：『有住戶打電話到警衛室報
　　　　　案說四十六號樓上有人打架，本職即刻撥電向深坑分駐所報案，並要求即
　　　　　刻派出救護車：：：我即下樓會同救護員警乘電梯上十四樓』，疑點如下
　　　　　：
　　　　　Ａ、住戶報稱「樓上」有人打架，然而被告等人辯稱是在一、二樓發生肢
　　　　　　　體衝突，位置應該是「樓下」，顯然不符，準此，所謂的樓上應該是
　　　　　　　原告所指稱的十樓。
　    　　Ｂ、警衛接獲的訊息是「有人打架」，警衛何以不前往察看，反而在情況
  　　　　　　不明之下逕自打電話報警？
  　　　　Ｃ、警衛既未前往察看，何以知悉有人受傷而逕自叫救護車？
  　　　　Ｄ、依常理而言，除非傷勢嚴重，否則不可能叫救護車，然而警衛卻在獲
　　　　　　　報「有人打架」，情況不明時即刻報警要求派救護車，亦有違常情，
　　　　　　　此舉顯示警衛在報警時已經知道原告的傷勢嚴重。
　　　　　Ｅ、警衛既未前往察看，何以知悉何人受傷？被告丙○○又一再否認原告
　　　　　　　當時有受傷，更陳稱伊不認識原告，她問原告住幾樓也不回答。準此
　　　　　　　，則警衛如何能準確地將救護員警逕行引導至十四樓即原告之兄廖智
　　　　　　　力的住處救治原告？（按：原告並非該社區住戶）
　　　　　Ｆ、原告指稱是由原告之嫂嫂王美玲打一一０專線報案並請求派救護車，
　　　　　　　才符合實情。
（三）九十年十一月三日及十一月八日之「客戶意見」欄記事疑點如下：
      １、筆跡明顯與其他記事之筆跡不同。
　　　２、內容與其他記事欄中「巡查正常」之記事矛盾。
（四）所謂的管委會會議紀錄，二份形式明顯不同，第二份甚至沒有正式會議紀錄之
      形式，亦無任何管理委員簽名，無從認定為會議紀錄。
五、原告之兄長廖智力所飼養的狗是小型柴犬，所用以拴狗的『狗鍊』其實如照片所
    示，只是一種棉繩材質的狗鍊，有照片為證（原證八），此亦為被告二人所自認
    ，此種材質的狗鍊如何能作為攻擊被告丙○○的武器？倘若原告有攻擊被告丙○○的行為，用手豈不是比該「狗鍊」更有力？
六、檢察官另以「丁○○之眼睛若真受傷而無法看見，何以尚能自一、二樓之樓梯間
    跑回十四樓住處」為由駁斥原告受傷之可能性，惟查：
（一）所謂「原告自一、二樓跑回十四樓」乃是毫無根據之推論，蓋檢察官乃是根據
      被告二人的陳述，但為原告矢口否認；再者，縱使採信被告之說詞，但被告二
      人亦不過陳稱「他就忽然往上跑」，並未看到原告跑回十四樓，檢察官何以竟
      謂原告跑回十四樓？
（二）所謂「丁○○之眼睛若真受傷而無法看見，何以尚能自一、二樓之樓梯間跑回
      十四樓住處」之推論亦昧於事實，蓋原告之眼睛受傷業經提出照片及診斷書為
      證，可謂鐵證如山，並且原告之傷勢十分嚴重，原告斷無可能為搆陷被告二人
      而故意製造重大傷勢，拿自己的性命開玩笑；再者，原告僅右眼受傷，左眼視
      力並無損，並無檢察官所謂「無法看見而不能跑回十四樓」的情形。
七、依原告庭呈之台北縣政府之慰問函（原證十二）記載原告之住址為「台北縣深坑
    鄉蔚嵐山莊四十六號十四樓」，足以證明該地址是原告之嫂王美玲報警要求派遣
    救護車時所通報之地址，並非由警衛申請救護車。理由：
（一）慰問函並非向原告之住址送達（註：原告的住址是在台北市○○路），倘若台
      北縣政府是依據原告的個人資料寄送，應該會寄達台北市○○路，而不是深坑
      鄉蔚嵐山莊。
（二）慰問函寄達之地址是原告之兄嫂廖智力及王美玲之住址，由此可見該慰問函是
      依據原告之嫂王美玲報警時所通報之地址寄達。
（三）被告等均聲稱不認識原告，也不知原告住幾號幾樓，警衛報警時也只知道有人
      打架，並不知打架者何人，更不知傷者何人，自然不可能是由被告或警衛所通
      報之地址。
八、依萬芳醫院之急診病歷資料記載內容，可得事證如下：
（一）原告到診時之意識為「嗜睡」，即與原告所述被毆後呈「半昏迷狀態」（時昏
      時醒）相符。
（二）原告在急診時即告知醫師是「被人用掃把打到右眼看不見」，而醫師也記載原
      告有「右眼紅」之症狀，顯示原告右眼之傷勢及對被告等傷害犯行之指訴，並
      非事後捏造搆陷被告等人。
（三）原告當時有「Dizziness（暈眩）」、「吐多次」等症狀，此為腦傷之症狀，
      嗣後經過進一步腦部斷層掃瞄之後，發現有硬腦膜下出血（參見原證一），症
      狀亦相符。
（四）被告等辯稱原告之症狀是另有癲癇宿疾所致：：：云云，不但是無的放矢，並
      且上開病歷中並未記載任何有關癲癇之症狀，足證被告等所辯實屬無稽。
肆、附表及證據：
附表一：損害賠償金計算式一份。
附表二：醫療費用明細表一份。
附表三：霍夫曼係數表一份。
附表四：損害賠償金額計算式一份。
原證一：診斷證明書影本一份。
原證二：照片影本一份。
原證三：診斷證明書影本一份。
原證四：醫療費用收據影本五十二份。
原證五：陪病工支領服務費付款單影本一份。
原證六：勞工保險殘廢給付影本一份。
原證七：刑事告訴狀影本一份。
原證八：照片一份。
原證九：薪資證明影本一份。
原證十：員工事務申請表影本一份。
    據原告提出身心障礙者鑑定表影本一份
原證十二：殘障手冊影本一份。
原證十三：勞工保險殘廢給付標準表影本一份。
乙、被告方面：
壹、聲明：
一、駁回原告之訴及其假執行之聲請。
二、訴訟費用由原告負擔。
貳、陳述：
一、原告所指述訴之情節與事實不符。緣原告之兄廖智力於八十七年初遷入蔚嵐山莊
    不久，即因屋頂滲漏，與第三屆、第四屆管理委員會發生激烈口角，甚為不快，
    廖智力對第四屆七位委員提起刑事告訴，而被告范淑珍於八十七年九月間接任第
    五屆管理委員會委員，擔任環保委員，曾出席刑事法庭作答辯，廖智力為此心生
    嫌隙。在被告丙○○擔任管理委員之一年任期內，廖智力曾以一個停車位違規停
    二輛車，其中一輛停在車道上，卻屢勸不聽，與總幹事、社區警衛發生衝突，被
    告丙○○曾至停車場勸說，為此遭廖智力提起告訴。原告之兄廖智力多次與社區
    管理委員會警衛、總幹事、清潔人員爭吵鬧事，不繳管理費，與現任管理委員會
    仍在訴訟中，原告藉此以生事端，有宏威保全工作日誌為證，並有台灣台北地方
    法院檢察署九十一年他字第一九八號殺人未遂案件，被告丙○○、甲○○、吳錦
    忠之答辯狀可參，該答辯狀有詳述經過情形，刑事案件經多次偵查，檢察官對被
    告為不起訴處分，終還被告清白。原告是惡意興訟，所指述之情節並不實在，惡
    人先告狀，被告實感不勝其擾。被告丙○○僅擔任一屆管理委員，期間自八十七
    年十月起至八十八年十月止，原告與管理委原會興訟之事與被告丙○○無關，被
    告丙○○對原告並無宿怨。
二、事情爭端始於被告在頂樓曝曬被褥，其間發現有一隻狗在頂樓水塔便溺為始因。
    至於發生肢體衝突乃係原告突如其來以狗鍊甩打被告丙○○，被告以掃帚抵擋原
    告係正當防衛，此掃帚為一般家用木製掃帚，直徑一點七公分，根本無法抵檔而
    輕易被拍落在地上，被告不曾做出傷害原告之舉動，原告稱其為鈍器所傷，根本
    與事實不符。至於原告口吐白沫，送醫救治之事，被告著實不知原由，深感疑惑
    。雖發生肢體衝突之地點是在一樓至二樓之安全梯間，但原告早已甩手逃離現場
    ，故警察要求查看事發現場時，被告即帶領兩位警員至頂樓查看事件始發地點，
    並未與證人之證詞不符。
三、證人趙素雯雖證稱見到被告甲○○與一名男子正在拉扯掃帚，與事實有些微出入
    ，因當時氣氛甚為緊張，有些錯亂，但親眼目睹三人在樓梯間拉扯，又見現場有
    一枝掃帚為事實，但原告卻不承認，企圖掩盡證人之證詞，原告實居心叵測。
四、證人乙○○之證詞部分，亦如前所述，事發至今已逾二年，時間順序雖有前後錯
    置，但其親眼看見原告之父廖沼模回社區中庭，急忙解釋是誤會，卻屬事實。由
    此亦清楚可辨識被告二人與證人乙○○並無串供，乙○○之證詞完全與當時發生
    情形相符合。
五、蔚嵐山莊坐落在山區，為封密型之獨立社區，非常寧靜，又因建物為三樓成ㄇ字
    型建築，所以迴聲很大，而建身房靠社區中庭內側設有一整排窗戶，平常為求通
    風，窗戶全開，以便提供通風之健身場所，社區內若發生較大聲響，全區住戶自
    均能聽見。
六、被告二人於九十年十一月二日衝突發生後，曾至萬芳醫院驗傷，且驗傷單二張已
    於偵查庭時隨同答辯狀一併呈報檢察官，未留影本，請鈞院調卷即可明瞭被告所
    述之真偽。
七、被告甲○○在頂樓遇到怒氣沖沖質問狗到哪裡去之原告後，雖原告惡言恐嚇即匆
    忙由樓梯間而下，可能與被告丙○○相遇，但心想丙○○平日熱衷參與設區各項
    活動與多數住戶熟稔，互動良好，萬萬沒料到原告會使用暴力，以致未跟隨其後
    查看。當被告丙○○離開頂樓，追查小狗去向時，被告甲○○為免被褥污損，即
    刻整理五條厚重被子，欲收回屋內，其間原告雖至頂樓發生口角，僅一會而之時
    間即匆匆離去，被告李珍正忙著收被子，並未特別注意原告取走狗鍊，五條被子
    須分三次始能收回屋內，並非原告所指無所是事，留在頂樓。原告所述與事實不
    符。
八、因事發當時，樓梯間尚未標示樓層數字，由上快步下樓，停在何樓層，三人當時
    均不知曉，而是在衝突事件發生後，由證人趙素雲探頭查看位置，走出樓梯後，
    始知是在一至二樓的樓梯間發生的。此安全梯之空間狹小，被告二人確實無法全
    身以退，被告所言並無虛偽。
九、蔚嵐山莊管理委員會每年改選一次，每月召開社區會議一次，均由總幹事或文書
    委員負責記錄議程事項，並有專人保管，被告借調資料為省略無關冗長紀錄，僅
    以重點式節錄，被告實無法臨訟加填偽造。
十、兩造間訴訟時間歷時二年餘，對被告全家造成莫大壓力，被告丙○○原任社區褓
    姆，為此訴訟，無暇再任褓姆，因此全家生活均賴配偶在市場販售衣物維生，生
    活陷入困頓，更無能力聘請專業律師為被告二人辯護，身心俱疲，請鈞院明察，
    還被告清白。
參、附件及證據：
附件：刑事答辯狀影本一份。
被證一：蔚嵐山莊管理委員會會議紀錄暨宏威保全工作日誌影本一份。
被證二：台灣台北地方法院檢察署檢察官不起訴處分書影本一件。
被證三：台灣台北地方法院檢察署檢察官不起訴處分書影本一件。
被證四：本院新店簡易庭宣示判決筆錄影本一份。
被證五：本院民事庭函影本一件。
被證六：台灣台北地方法院檢察署刑事傳票三紙。
丙、本院依原告聲請向台北市立萬芳醫院調取原告之病歷影本、向台北市政府警察局
    調取勤務中心一一０民眾報案紀錄及向台北市政府兵役處函轉台北市後備司令部
    調取原告體位分類體格檢查表。
    理　   由
一、按不變更訴訟標的，而補充或更正事實上或法律上之陳述者，非為訴之變更或追
    加，民事訴訟法第二百五十六條定有明文。原告於起訴狀及其後之辯論意旨狀，
    就請求被告賠償之金額細目雖有變動，惟其聲明第一項請求之總金額均為四百萬
    元，是其所為賠償金額細目之變動，係屬更正事實上之陳述，尚非訴之變更或追
    加，自為法之所許，核先敘明。
二、本件原告起訴主張：緣原告之兄即訴外人廖智力原居住在台北縣深坑鄉蔚嵐山莊
    四十六號十四樓，因屋頂漏水修繕問題與該大樓之管理委員會興訟，致部分管理
    委員對廖智力懷恨在心，尋思報復，被告丙○○則為該管理委員會之委員之一，
    或因此對廖智力心生嫌隙。九十年十一月二日原告至兄長廖智力的前開住處拜訪
    ，嗣因小狗走失而四處尋找，尋至十樓樓梯間時，看見被告丙○○正在毆打其小
    狗，丙○○得知原告住「四十六號十四樓」，即以手中所持的掃帚棒柄猛力戳向
    原告的眼部，而戳傷原告的右眼，丙○○繼續以掃帚棒柄毆打原告的頭部，被告
    甲○○聞聲自頂樓下樓，竟與被告丙○○共同聯手繼續毆打原告，使原告受有硬
    腦膜下出血、右眼部創傷、右臉頰挫傷、左前臂挫傷等傷勢。原告自遭被告二人
    傷害後，兩眼視力持續退化。經萬芳醫院於九十三年五月二十二日鑑定結果，兩
    眼矯正視力均已減退至０．０五，達中度殘障之程度，與受傷前之０．六相比，
    原告之勞動能力減退約百分之三十八．四五。勞動能力損失金額四百三十三萬五
    千零二十五元，爰依民法第一百八十四條第一項及第一百八十五條第一項規定，
    請求被告連帶賠償原告醫療費用十萬零一百九十九元、看護費用六千六百元、不
    能工作之損害金八十四萬元、減少勞動能力之損害額四百三十三萬五千零二十五
    元、慰撫金一百萬元，總計為七百十四萬八千八百二十九元，原告經調整金額，
    僅請求四百萬元等語。
二、被告則以：原告所指述訴之情節與事實不符。原告之兄廖智力因屋頂滲漏，與管
    理委員會發生激烈口角，並對管理委員提起刑事告訴，被告范淑珍擔任管理委員
    ，曾出席刑事法庭作答辯，並曾出面勸說廖智力違規停車之事，令廖智力為此心
    生嫌隙，對此事提起告訴。惟原告與管理委員會興訟之事與被告丙○○無關，被
    告對原告亦無宿怨。事發當日起因於有一隻狗在頂樓水塔便溺，雙方發生口角爭
    執，嗣因原告突如其來以狗鍊甩打被告丙○○，被告以掃帚抵擋原告而正當防衛
    ，且該掃帚為一般家用木製掃帚，無法抵檔而輕易被拍落在地上。被告不曾做出
    傷害原告之舉動。至於原告口吐白沫，送醫救治之事，被告著實不知原由。證人
    趙素雯，親眼目睹三人在樓梯間拉扯及見到現場有一枝掃帚。證人乙○○親眼看
    見原告之父廖沼模回社區中庭，急忙解釋是誤會。被告二人於九十年十一月二日
    衝突發生後，曾至萬芳醫院驗傷。又被告甲○○係認為被告丙○○平日熱衷參與
    時告丙○○係在頂樓收曝曬之被子，並非無所是事。另本件事發當時，樓梯間尚
    未標示樓層數字，三人當時均不知曉係停在何層。發事發點之安全梯空間狹小，
    被告二人無法全身以退管理委員會之會議紀錄有專人保管，被告無法臨訟加填偽
    造等語置辯。
三、經查：原告主張其兄廖智力原住台北縣深坑鄉蔚嵐山莊四十六號十四樓，原告於
    九十年十一月二日至其兄住處拜訪，為尋找所飼養之小狗，在該棟大樓頂樓與被
    告二人發生口角，並與被告丙○○在該棟大樓之樓梯間因而發生拉扯肢體衝突部
    分之事實，為兩造所不爭執。被告丙○○雖否認二造肢體衝突間有傷及原告之右
    眼云云，惟依原告提出之診斷證明書記載：原告就診日期為九十年十一月二日；
    台北市立萬芳醫院病歷記載原告到院之詳細時間為九十年十一月二日十二時三十
    分許，與二造所述彼此發生肢體衝突之時間甚為接近，足認原告係在發生肢體衝
    突後隨即就醫。而原告至醫院急診時即向醫師主訴：「有被人用掃把打到右眼」
    等語，醫師經檢查後在急診病歷上記載「右眼紅」字樣；及依原告提出之診斷證
    明書上記載原告之「傷病名稱」為「硬腦膜下出血、右眼部創傷、右臉頰挫傷、
    左前臂挫傷」等觀之，足以證明原告確實受有眼部傷害。且被告丙○○自承於拉
    扯衝突中，曾手持掃帚加以抵擋，當時原告大叫一聲說「眼睛看不見了，都是妳
    害的」等語，丙○○當時看見原告眼角有傷．．．等語，核與被告甲○○陳述、
    證人趙素雯證述之情節大致相符，堪認被告丙○○手持掃帚加以抵擋時，不慎傷
    及原告右眼，是被告所為辯解，不足採信。是原告所受眼部傷害，係因與被告丙○○間發生拉扯衝突，遭被告丙○○抵擋之掃把傷及所致，堪予認定。
四、次查：原告主張其因被告傷害後，兩眼視力持續退化，經萬芳醫院於九十三年五
    月二十二日鑑定結果，兩眼矯正視力均已減退至０．０五，達中度殘障之程度，
    與受傷前之０．六相比，原告之勞動能力減退約百分之三十八．四五等情，固據
    原告提出身心障礙者鑑定表影本一份、殘障手冊影本一份為證。惟原告所稱其「
    受傷前之０．六」，係以其聲請本院向台北市政府兵役處函轉台北市後備司令部
    調取原告體位分類體格檢查表上所載之「０．六」為依據，然該體檢日期為八十
    一年六月一日，距本件拉扯衝突之日期，長達十年半之久，原告在此期間之視力
    有無變化，原告並未提出證據加以說明，自難認台北市後備司令部調取原告體位
    分類體格檢查表上所載之「０．六」，係其受傷前之視力。另原告所提出之原證
    三即九十二年十月二十八日診斷證明書上係記載：「右眼０．二、左眼０．四」
    ，前開身心障礙者鑑定表之視力，二眼均為「０．０五」，該表之鑑定日期為九
    十三年五月二十二日，與前開九十二年十月二十八日之診斷證明書僅相距五個月
    ，其視力何以差距如此之大，原告並未舉證說明之。參諸原告急診入院治療當時
    ，護理評估記：「生命徵象：BP:148/89mmHg;TPR:37.139.21」、「活動力：軟
    弱、須扶持」、「意識：嗜睡」、「呼吸型態：正常」、「脈博：正常」、「皮
    膚：潮濕」等，顯見當時原告雖有軟弱、須扶持之現象，但其血壓、體溫、呼吸
    、脈博均屬正常；診治之醫師記載：「右眼紅」字樣，而「嗜睡」與原告所謂之
    「半昏迷」尚非相同，均未記載原告眼傷有持續迅速退化之情形。原告自承其「
    記憶力衰退及手部顫抖之情形極可能與腦部組織受損有關，仍有待進一步鑑定」
    等語，又迄未提出相關證據足以證明其於九十三年五月二十二日所為鑑定之視力
    係因系爭肢體衝突所致及其間有何因果關係存在。是原告所指其兩眼視力持續退
    化達中度殘障之程度，係因被告丙○○之傷害所致，即乏依據，遽難採信。
五、按「因故意或過失不法侵害他人之權利者，負損害賠償責任」民法第一百八十四
    條第一項前段定有明文。原告因與被告丙○○間發生拉扯及肢體衝突，為被告手
    持之掃把傷及右眼，已如前述。一般而言，與他人面對面時，舉起或揮動代有長
    柄之掃帚，應注意避免傷及他人臉部或眼部，且依系爭衝突發生當時之情況，並
    無不能注意之情事，被告丙○○竟疏未注意，致傷及原告之右眼，其行為具有過
    失，堪予認定。揆諸前揭規定，被告丙○○之過失行為業已侵害原告身體之健康
    ，則被告丙○○應對原告負損害賠償責任。至原告指稱被告甲○○有與被告丙○○共同毆打原告致其受到眼部傷害，並未提出任何證據加以證明，是有關被告訴
    請甲○○應連帶對原告負損害賠償責任部分，自無理由。
六、次按不法侵害他人之身體或健康者，對於被害人因此喪失或減少勞動能力，或增
    加生活上之需要時，應負損害賠償責任；又負損害賠償責任者，除法律另有規定
    或契約另有約定外，應回復他方損害發生前之原狀。不能回復原狀或回復有重大
    困難者，應以金錢賠償其損害。另不法侵害他人之身體、健康、名譽、自由、信
    用、隱私、貞操、或不法侵害其他人格法益而情節重大者，被害人雖非財產上之
    損害，亦得請求相當之金額，民法第一百九十三條第一項、第二百十三條第一項
    及第二百十五條、第一百九十五條第一項分別定有明文。本件被告丙○○就原告
    損害之發生具有過失，而原告所受之損害與被告之過失行為間復有相當之因果關
    係，原告依民法第一百八十四條第一項前段之侵權行為法律關係請求被告賠償醫
    療費用、看護費用、薪資損失之損害賠償及慰撫金，揆諸前揭規定，核無不合，
    茲就其請求金額分述如下：
（一）醫療費用部分：據原告提出之醫療費用收據影本等件，原告因系爭肢體衝突致
      眼部受傷，自九十年十一月二日起至九十二年十月二十八日止所支付之住院、
      門診等醫療費用，合計支出三萬零七百零三元，有醫療收據五十二紙附卷可稽
      ，堪認係必要之醫療費用，是原告請求被告賠償，自屬有據。其他逾此金額部
      分之請求，即非可採。
（二）看護費用部分：原告受傷住院期間，因眼傷致生活上無法自理，須僱請他人看
      護，自屬必要性之支出，自九十年十一月四日起至同年月九日止，總計支出看
      護費用六千六百元，此有陪病工支領服務費付款單影本一份為證，核屬必要性
      之支出，原告請求被告丙○○賠償此部分之看護費，應予准許。
（三）薪資損失部分：民法第一百九十三條規定所謂喪失或減少勞動能力，係指職業
      上工作能力全部或一部滅失之意，工作能力之滅失即為謀生能力之受害，因對
      於將來之收益有減少之效果，自屬財產上之損害。原告因系爭肢體衝突致眼部
      受傷，核其所受傷害，以在家休息一個月為足，而原告原任職鑫曜家具有限公
      司工業美術設計，薪資為每月三萬五千元，有原告提出之鑫曜家具有限公司出
      具之薪資證明在卷可證，是原告請求之薪資損失部分，在三萬五千元之範圍內
      ，為有理由，應予准許。另原告主張其受傷至金無法工作乙節，原告並未證明
      其視力０．０五與系爭肢體衝突有何關聯，況原告已自承其在擺設攤位賣小物
      品，尚非無工作能力，故原告請求前開金額以外不能工作之損失部分，非屬有
      據。
（四）慰撫金部分：被告之過失行為，侵害原告之身體權及健康權，原告自可依民法
      第一百九十五條第一項請求精神上之損害賠償。按民法第一百九十五條第一項
      所賠償之金額是否相當，應斟酌雙方身分、地位、經濟能力與加害程度，及其
      他各種情形核定相當數額，不宜單以被害人與侵權行為人之資力為衡量標準，
      爰審酌原告現以百設攤位買小物品維生，被告現無職業，賴其配偶在市場賣衣
      服維生，業據兩造陳明在卷，且均無爭執，再審酌系爭肢體衝突發生之情形、
      發生原因，兩造之過失程度，並審酌原告所受之傷害等各項因素，本院認被告
      賠償原告精神上損害之賠償金為八萬元，應屬允當。
（五）至減少勞動能力部分：原告迄未提出相關證據足以證明，故無法判定原告之雙
      眼視力均為０．０五，達中度殘障之程度，是否因其在九十年十一月二日系爭
      肢體衝突中所致，已如前述，則原告遽予請求被告丙○○賠償其減少勞動能力
      部分之損害四百三十三萬五千零二十五元，當屬無據。
　綜上所述，被告應賠償原告上開醫療費用、就看護費用、薪資損失費用及精神上之
  慰撫金，合計為十五萬二千三百零三元。
七、按民法第二百十七條第一項規定：「損害之發生或擴大，被害人與有過失者，法
    院得減輕賠償金額，或免除之」。查本件系爭肢體衝突事件，為兩造因細故口角
    ，進而發生拉扯，導致發生肢體上之衝突，就原告所受眼部傷害之發生原因，除
    被告丙○○具有過失外，原告亦與有過失，綜衡上情，本院認原告與被告丙○○
    應各負二分之一之責任。是被告丙○○應賠償原告之金額總計為七萬六千一百五
    十六元。
八、從而，原告依民法第一百八十四條第一項前段規定，訴請被告賠償七萬六千一百
    五十六元，及自訴狀繕本送達之翌日即九十二年十二月二日起至清償日止，按週
    年利率百分之五計算之法定遲延利息，為有理由，應予准許，逾此部分之請求，
    即無依據，應予駁回。
九、本件原告勝訴部分，因所命給付之金額未逾五十萬元，爰依民事訴訟法第三百八
    十九條第一項第五款之規定，職權宣告假執行；至原告敗訴部分，其假執行之聲
    請，因訴之駁回而失所附麗，應併予駁回。
十、本件事證已臻明確，兩造其餘主張、抗辯之陳述及所提證據，經核於判決結果無
    影響，均毋庸再予審酌，附此敘明。
十一、據上論結：本件原告之訴，為一部有理由，一部無理由，依民事訴訟法第七十
      九條、第三百八十九條第一項第五款，判決如主文。
中　　　華　　　民　　　國　　九十三　　年　　　七　　　月　　十二　　　日
                              民事第二庭  法  官  丁蓓蓓
正本係照原本作成。
如對本判決上訴，須於判決送達後廿日內向本院提出上訴狀。
中　　　華　　　民　　　國　　九十三　　年　　　七　　　月　　十二　　　日
                                          書記官  陳素卿
